臺灣花蓮地方法院民事裁定　　　　　　 100年度監宣字第54號
聲　請　人　張書誠
相　對　人　陳梅菊
關　係　人　張芳蓮
上列聲請人對於相對人聲請監護宣告事件，本院裁定如下：
    主  文
宣告陳梅菊（女、民國○○年○月○○日生、身分證統一編號：
Ｚ000000000號）為受監護宣告之人。
選定張書誠（男、民國○○年○○月○○日生、身分證統一編號：
Ｚ000000000號）為受監護宣告人陳梅菊之監護人。
指定張芳蓮（女、民國○○年○月○○日生、身分證統一編號：
Ｚ000000000號）為會同開具財產清冊之人。
聲請費用新台幣壹仟元由受監護宣告之人負擔。
    理  由
一、聲請意旨略以：聲請人係相對人陳梅菊之子，因相對人患有
    失智症，經延醫診治仍不見起色，如今已無法處理自己生活
    事務，精神狀況已達不能為意思表示或受意思表示，或不能
    辨識其意思表示之效果，為此爰依法聲請宣告陳梅菊為受監
    護宣告之人，併選定聲請人為受監護宣告之人陳梅菊之監護
    人、相對人之女張芳蓮為會同開具財產清冊之人等語，並提
    出戶籍謄本、親屬關係系統表、同意書、診斷證明書等件為
    證。
二、按對於因精神障礙或其他心智缺陷，致不能為意思表示或受
    意思表示，或不能辨識其意思表示之效果者，法院得因本人
    、配偶、四親等內之親屬、最近一年有同居事實之其他親屬
    、檢察官、主管機關或社會福利機構之聲請，為監護之宣告
    ，民法第14條第1項定有明文。經查，本院在鑑定人即財團
    法人佛教慈濟綜合醫院（下稱慈濟醫院）蔡欣記醫師前訊問
    相對人，審驗相對人之心神狀況，相對人對於自己的姓名、
    住居所、簡易算數及年齡等問題均無法回答或為錯誤之猜測
    等情，有訊問筆錄在卷可稽。復依該院函覆之鑑定報告書略
    以：一個人生活史及病史：陳員（相對人）自97年因失智症
    在本院追蹤，症狀日趨嚴重，目前衣食無法自理，需專人協
    助。二生活狀況及現在身心檢查：鑑定當日陳員可自行步入
    診間，意識清楚但對於時間、地點、物品判斷能力喪失，對
    人記憶也很模糊，語言表達與思考邏輯都缺乏。MMSE：5 分
    以下，CDR：3分，屬於重度失智。日常生活需他人協助，無
    管理處分自己財產之經濟活動能力及社會性能力。鑑定結果
    認為陳員因失智症，認知功能嚴重缺失，其精神障礙已完全
    不能為（受）意思表示或辨識意思表示效果，無預後及回復
    之可能性。有本院100年9月30日訊問筆錄1份及慈濟醫院100
    年10月28日慈醫文字第1000002526號函暨所附精神鑑定報告
    書1件在卷可參。堪認相對人陳梅菊確因精神障礙，致其不
    能辨識其意思表示之效果。又查聲請人係相對人之子，業有
    戶籍謄本1份在卷可考，是本件聲請，核與法相符，為有理
    由，應予准許，爰宣告陳梅菊為受監護宣告之人。
三、次按受監護宣告之人應置監護人。又法院為監護之宣告時，
    應依職權就配偶、四親等內之親屬、最近一年有同居事實之
    其他親屬、主管機關、社會福利機構或其他適當之人選定一
    人或數人為監護人，並同時指定會同開具財產清冊之人。法
    院為前項選定及指定前，得命主管機關或社會福利機構進行
    訪視，提出調查報告及建議。監護之聲請人或利害關係人亦
    得提出相關資料或證據，供法院斟酌。又法院選定監護人時
    ，應依受監護宣告之人之最佳利益，優先考量受監護宣告之
    人之意見，審酌一切情狀，並注意下列事項：一受監護宣告
    之人之身心狀態與生活及財產狀況。二受監護宣告之人與其
    配偶、子女或其他共同生活之人間之情感狀況。三監護人之
    職業、經歷、意見及其與受監護宣告之人之利害關係。四法
    人為監護人時，其事業之種類與內容，法人及其代表人與受
    監護宣告之人之利害關係，民法第1110條、第1111條、第
    1111條之1分別定有明文。經查：聲請人為相對人之四子，
    有戶籍謄本在卷可稽。又本院依職權函請花蓮縣政府委託社
    團法人花蓮縣兒童暨家庭關懷協會進行訪視，據函覆略以：
    「相對人已87歲高齡，身體狀況尚可，三年前開始出現健忘
    ，當時並未就醫檢查，後經醫生診斷為中度失智症，領有中
    度身心障礙手冊，相對人現已無法辨識家庭成員，定向感差
    ，記憶力衰退，對於過去所發生之各項情事已無法回想，詢
    問相對人之事項，相對人多以微笑帶過。相對人之房間位於
    住家二樓，聲請人過去特別訂製鋁製扶手方便相對人出入，
    隨相對人病情加重，現多在房間休息。聲請人本身為警察，
    長期於外地工作，無法親自照顧相對人，相對人現由聲請人
    之配偶全職照顧中。聲請人每週僅有二至三天可返回花蓮，
    期間均親自陪伴照顧相對人，以減輕其配偶之負擔。聲請人
    之胞姐則在工作之餘協助照料相對人。從相對人外觀及房間
    可以看出聲請人之配偶照顧完善，聲請人並考慮未來雇用看
    護以減輕其配偶之負擔。相對人原育有四男四女，次子與三
    子已過世，相對人現與二女及四子即聲請人同住。相對人之
    長子、四女因居於外地，平時以電話聯繫關懷，其餘子女皆
    居於花蓮，即使未同居一處，亦偶爾前來陪伴相對人，可見
    相對人之子女有實質之關懷，手足間凝聚力佳。以相對人實
    際生活面向評估，聲請人適任監護人無明顯不當，建議由聲
    請人張書誠任監護人，又經過家族會議討論同意，建議由相
    對人之長女張芳蓮為會同開具財產清冊之人等情，有該協會
    100年9月19日花兒家受第1000044號函暨所附個案訪視報告1
    份在卷可考。本院參酌上揭資料，認聲請人為受監護宣告人
    之子，係目前實際照顧受監護宣告人之人，而張芳蓮為相對
    人之女，與相對人均屬至親，且經家族會議決議由其擔任會
    同開具財產清冊之人，其於鑑定時亦陳明有擔任之意願等情
    ，認由聲請人負責養護及照顧相對人並管理其財產，應能符
    合相對人之最佳利益，爰選定聲請人為相對人之監護人，併
    指定張芳蓮為會同開具財產清冊之人。又依民法第1113條準
    用同法第1099條之規定，於監護開始時，監護人張書誠對於
    受監護宣告人陳梅菊之財產，應會同張芳蓮，於2個月內開
    具財產清冊，並陳報法院，併此敘明。
四、依民事訴訟法第608條第1項裁定如主文。
中    華    民    國   100    年    12    月    2     日
                   家事法庭     法  官  陳雅敏
正本係照原本作成。
如不服本裁定關於選定監護人及指定會同開具財產清冊之人等部
分，應於送達後十日內向本院提出抗告狀，並繳納抗告費新臺幣
1千元；其餘關於宣告監護之部分，不得抗告。
中    華    民    國   100    年    12    月    5     日
                                書記官  邱鴻志